【裁判字號】    98,國,5
【裁判日期】    980424
【裁判案由】    國家賠償
【裁判全文】
臺灣臺中地方法院民事判決                 98年度國字第5號
原      告  甲○○
被      告  交通部公路總局臺中區監理所
法定代理人  乙○○
訴訟代理人  郭明仁律師
上列當事人間請求國家賠償事件，本院判決如下：
    主    文
原告之訴駁回。
訴訟費用由原告負擔。
    事實及理由
一、本件原告主張：原告原持有之職業駕照，因逾期審驗而遭被
    告交通部公路總局臺中區監理所豐原監理站於民國95年1月5
    日註銷。原告對於被告所製發汽車駕駛執照上審驗日期之登
    載格式、印製方式不一致，會誤導駕駛人而忽略上載日期。
    再者，汽車駕駛執照審驗通知單指定審驗日期未印，及原告
    應於93年11月29日收到該通知單，但竟遲於94年12月底才收
    到，通知日期相差11個月寄出，致原告之小型客車職業駕駛
    執照逾期審驗遭註銷，而無法執業開車，造成原告營業損失
    ，爰依國家賠償法第7條第1項請求等語。並聲明：被告應自
    判決日起即刻回復原告原執有之職業駕照及執業登記證；並
    應註銷因此案所引起原告所有之交通罰單。
二、被告則以：原告之聲明應屬行政訴訟之範圍，而非國家賠償
    事件。請求命原告提出適法之聲明及損害之事實，以利被告
    答辯。並聲明：駁回原告之訴。
三、本院之判斷：
（一）按訴訟事件是否屬普通法院之權限，應以原告起訴主張為
      訴訟標的之法律關係，是否私法上爭執為斷（最高法院85
      年度台抗字第19號、88年度台抗字第301號裁定參照）。
      而人民因國家之行政處分而受有損害，請求損害賠償時，
      依現行法制，得依行政訴訟法第7條規定，於提起其他行
      政訴訟時合併請求（國家賠償法第11條第1項後段參照）
      ，亦得依國家賠償法規定向民事法院請求，二者為不同之
      救濟途徑，各有其程序規定。人民若選擇依國家賠償法請
      求損害賠償時，應依國家賠償法規定程序請求，亦即依國
      家賠償法第10條第1項、第11條第1項及第12條之規定，應
      先以書面向賠償義務機關請求之，經賠償義務機關拒絕者
      ，始得適用民事訴訟法規定，向普通法院民事庭提起損害
      賠償之訴。本件原告主張針對被告機關承辦人員於95年1
      月5日將原告之小客車職業駕照註銷一事，依國家賠償法
      第7條之規定，請求回復原狀，提出被告機關拒絕賠償理
      由書為證。其起訴主張之訴訟標的為國家賠償之律關係，
      且係依國家賠償法之規定先以書面向賠償義務機關即被告
      請求，經遭賠償義務機關拒絕後，始提起本件損害賠償之
      訴，依前揭說明，應適用民事訴訟法之規定，本院自有審
      判權。
（二）按原告之訴，依其所訴之事實，在法律上顯無理由者，法
      院得不經言詞辯論，逕以判決駁回之，民事訴訟法第249
      條第2項定有明文。所謂原告之訴，依其所述之事實，在
      法律上顯無理由者，係指依原告於訴狀內記載之事實觀之
      ，在法律上顯然不能獲得勝訴之判決者而言（最高法院62
      年台上字第845號判例參照）。次按國家負損害賠償責任
      者，應以金錢為之。但以回復原狀為適當者，得依請求，
      回復損害發生前原狀，國家賠償法第7條第1項亦定有明文
      。查原告所有之小型客車職業駕駛執照，係經交通部公路
      總局臺中區監理所豐原監理站於95年1月5日依道路交通管
      理處罰條例第26條等規定註銷，原告如不服該處罰，自應
      依道路交通管理處罰條例第87條之規定，於接到裁決書之
      翌日起20日內，向管轄地方法院聲明異議，惟原告自承並
      未依該規定聲明異議。其次，原告前揭職業駕駛執照經註
      銷後，經依法換發普通駕駛執照，而於96年3月22日經警
      查獲其持普通小客車駕駛執照駕駛營業小客車，經舉發後
      ，由被告豐原監理站裁處罰鍰，原告不服該處罰，向本院
      刑事庭聲明異議，經本院交通法庭於96年8月21日以96年
      度交聲字第376號裁定駁回原告之異議，原告提起抗告，
      嗣經台灣高等法院台中分院於97年1月18日以96年度交抗
      字第803號裁定駁回其抗告確定等情，有前揭裁定暨原告
      前案紀錄表在卷可憑。準此，原告前揭職業駕照經註銷及
      其持普通小客車駕駛駕駛營業小客車之交通罰鍰，已因用
      盡法律所規定之救濟程序而告確定，原告自不得於本件國
      家賠償訴訟請求回復其自小客車職業駕駛執照及註銷交通
      罰單。換言之，原告請求回復原狀，顯不適當。況原告聲
      明請求判決回復其原執有之職業駕照及執業登記證，並應
      註銷因此案所引起原告所有之交通罰單，依道路交通管理
      處罰條例第87條及道路交通案件處理辦法第4條、第5條之
      規定，應由交通法庭準用刑事訴訟法之規定處理之，非屬
      普通法院民事庭之權責，是縱原告主張國家賠償之原因事
      實為真，在法律上亦不能向普通法院之民事庭為如此之請
      求。
（三）綜上所述，本件依原告所訴之事實，在法律上顯無理由，
      爰依前揭規定，不經言詞辯論，逕以判決駁回原告之訴。
四、訴訟費用負擔之依據：民事訴訟法第78條。
中    華    民    國    98    年    4     月    24    日
                  民事第三庭    法  官  黃渙文
正本係照原本作成。
如對本判決上訴，須於判決送達後20日內向本院提出上訴狀（須
附繕本）。
中    華    民    國    98    年    4     月    24    日
                                書記官


司法院資訊處製作；財團法人民間司法改革基金會備份。
